【裁判字號】    97,交聲,444
【裁判日期】    970721
【裁判案由】    聲明異議
【裁判全文】
臺灣臺南地方法院交通事件裁定         97年度交聲字第444號
移送機關    交通部公路總局嘉義區監理所麻豆監理站
異議人即
受處分人    甲○○  44歲民.
上列受處分人因違反道路交通管理處罰條例案件，對於交通部公
路總局嘉義區監理所麻豆監理站民國97年4月29日所為之裁決處
分（處分案號：麻監裁罰字第裁75-MM0000000號），聲明異議，
本院裁定如下：
    主  文
異議駁回。
    理  由
一、原處分意旨略以：異議人即受處分人甲○○（下稱異議人）
    駕駛車牌號碼6425-FG號自用小客車，於民國96年12月27日
    10時2分許，行經台19線100公里（鹽水路段）最高限速時速
    60公里處時，經雷達測速儀測得其行車速度為時速136公里
    ，超速76公里，有行車速度超過規定之最高時速60公里以上
    之違規事實，遭台南縣警察局（下稱舉發機關）員警予以製
    單舉發，嗣經交通部公路總局嘉義區監理所麻豆監理站（下
    稱移送機關），以其違規事實明確，依道路交通管理處罰條
    例第43條第1項第2款、第24條第1項第3款（原裁決書漏載此
    規定）等規定，裁處異議人罰鍰新臺幣20,000元，並施以道
    安講習。
二、本件異議意旨略以：
  (一)異議人稱其於97年4月25日由郵局人員告知領取上開通知單
    ，非異議人故意逾期不願受罰，希望能降低罰款金額。
  (二)異議人質疑測速儀器未符合檢驗標準，且本案件是由對向拍
    攝，其準確度讓人質疑，且未有告示牌；況其平日車速從未
    超過120公里以上。
  (三)異議人所有之該車是用於載送中度殘障母親，能否體恤勿給
    予吊扣牌照，因為母親每隔2、3日，就需看診。
  (四)依法聲明異議，請求撤銷原處分等語。
三、按汽車駕駛人，駕駛汽車有行車速度，超過規定之最高時速
    60公里以上者，處新臺幣6000元以上24000元以下罰鍰，並
    當場禁止其駕駛，道路交通管理處罰條例第43條第1項第2款
    定有明文。
四、經查：
  (一)異議人駕駛車號6425-FG號自用小客車，於96年3月27日5時
    45分許，行經最高限速60公里之台19線100公里（鹽水路段
    ）時，經舉發機關以雷達測速儀測得異議人行速136公里，
    超速76公里為由予以製單舉發，有台南縣警察局97年1月23
    日南縣警交字第MM0000000號舉發違反道路交通管理事件通
    知單1份及違規照片1幀附卷可稽。
  (二)本件執勤員警所用之雷達測速儀，係每年由經濟部標準檢驗
    局檢驗合格，有台南縣警察局97年5月13日南縣警交字第097
    0019212號函檢附該雷達測速器經經濟部標準檢驗局檢定合
    格證書影本1紙附卷可參，且該檢定合格證書記載：「檢定
    日期:96 年8月27日，有效期限:97 年8月31日」等語，而本
    件異議人之違規時間為96年12月27日，尚在該雷達測速檢定
    合格之有效期限內，異議人辯稱該測速器有誤判嫌疑一節，
    亦屬無據。另於本件違規地點即台19線100公里前方約1公里
    處即台19線99公里（嘉義往新營方向）設置有固定式「常有
    測速照相」警告（示）牌，及限速「60」公里標誌，於路面
    亦繪有「60」標線（字），其位置明顯亦辨且無遭他物所遮
    蔽，駕駛人應可清楚看見該警告（示）牌之位置，亦有台南
    縣警察局97年6月11日南縣警交字第0970023243號函1份附卷
    可參，異議人辯稱未依法設置警告標示云云，亦屬無據。因
    此，異議人於前述時、地，駕車行經最高速限為時速60公里
    之台19線100公里處時，其行車速度為時速136公里，而有超
    速60公里以上之違規行為，應堪認定，是異議人前述所辯，
    礙難採信。
  (三)異議人辯稱其於97年4月25日方由郵局人員告知領取等語，
    而移送機關則稱舉發機關已將該舉發違反道路交通管理事件
    通知單以掛號寄出，因無人收受而寄存於臺南佳里郵局，已
    完成法定送達程序在案，舉發違反道路交通管理事件通知單
    之送達程序並無違誤等語。因：
  1.按據道路交通管理處罰條例第92條第3項規定授權訂定之違
    反道路交通管理事件統一裁罰基準及處理細則第5條明定：
    「處理違反道路交通管理事件，有關文書送達之程序，依行
    政程序法之規定」，同細則第11條第1項第3款復規定：「行
    為人有本條例之情形者，應填製舉發違反道路交通管理事件
    通知單，並於被通知人欄予以勾記，其通知聯依下列規定辦
    理：三、逕行舉發者，應按已查明之資料填註車牌號碼、車
    輛種類、車主姓名或地址，並於通知單上方空白處加註逕行
    舉發之文字後，由舉發機關送達被通知人」。亦明文規定逕
    行舉發之違反道路交通管理事件通知單應送達於被通知人，
    且其送達程序應依行政程序法規定行之。
  2.且交通裁罰事件中相關行政機關所為之行政行為，並非屬行
    政程序法第3條第1項、第2項所列舉之得排除行政程序法適
    用之行政機關或行政行為，故自應適用行政程序送達之規定
    。按88年2月3日公布、90年1月1日施行之行政程序法，就行
    政機關所為有特定相對人之書面行政處分或行政行為之送達
    ，於第67條至第91條定有明文規定，其中「送達，於應受送
    達人之住居所、事務所或營業所為之。」、「送達，不能依
    前二條規定為之者，得將文書寄存送達地之地方自治或警察
    機關，並作送達通知書兩份，一份黏貼於應受送達人住居所
    、事務所、營業所或其就業處所門首，另一份交由鄰居轉交
    或置於該送達處所信箱或其他適當位置，以為送達。前項情
    形，由郵政機關為送達者，得將文書寄存於送達地之郵政機
    關。寄存機關自收受寄存文書之日起，應保存三個月。」，
    行政程序法第72條第1項、第74 條第1項、第2項、第3項定
    有明文。準此，舉發違反道路交通事件通知單應向行為人之
    「住居所、事務所或營業所」為送達。
  3.查上開舉發通知單經舉發單位掛號郵寄至「台南縣佳里鎮鎮
    ○○○○路52巷13號」，因不獲會晤應為送達之人，而於97
    年1月30日寄存送達於佳里郵局，有台南縣警察局97年5月13
    日南縣警交字第0970019212號函檢送送達證書1份附卷可參
    ；而上址為異議人之戶籍地，有個人基本資料查詢結果1份
    附卷可參，且異議人於聲明異議狀中亦載稱其居住於上址，
    因此，依前開說明，本件舉發違反道路交通事件通知單由郵
    政機關向異議人之上開住居所送達時，因無人收受，而將該
    文書寄存於送達地之郵政機關即佳里郵局之送達程序，於法
    並無違誤。異議人指摘遲於97年4月25日方收到該舉發通知
    單，已逾繳納期限，該舉發通知單之送達程序不合法云云，
    尚屬無據。
五、綜上所述，異議人於上揭時、地，駕駛前揭小客車有行車速
    度超過規定之最高時速60公里以上之違規事實，既可認定，
    則移送機關據以援引道路交通管理處罰條例第43條第1項第2
    款、第24條第1項第3款等規定，裁處異議人罰鍰新臺幣20,0
    00元，並施以道安講習，核無違誤或不當，從而，本件異議
    為無理由，應予駁回。
六、另因本件違規行為移送機關已依道路交通管理處罰條例第43
    條第4項之規定，吊扣汽車牌照3個月，業據移送機關以97年
    6月12日嘉監麻字第0970109375號函覆在卷，因此，移送機
    關並無漏未裁罰之情形，本院自無庸就此另為審酌，附此敘
    明。
七、據上論斷，應依道路交通管理處罰條例第87條第2項、道路
    交通案件處理辦法第19條，裁定如主文。
中    華    民    國    97    年    7     月    21    日
                     交通法庭   法  官   陳淑勤
以上正本證明與原本無異。
如不服本裁定，應於送達後5日內，向本院提出抗告狀。
                                書記官   陳金堂
中    華    民    國    97    年    7     月    21    日


司法院資訊處製作；財團法人民間司法改革基金會備份。
